【裁判字號】    98,訴,3939
【裁判日期】    990212
【裁判案由】    偽造文書
【裁判全文】
臺灣板橋地方法院刑事判決              98年度訴字第3939號
公  訴  人  臺灣板橋地方法院檢察署檢察官
被      告  甲○○
上列被告因偽造文書案件，經檢察官提起公訴（98年度偵緝字第
2404、2405號），被告於準備程序中就被訴事實為有罪之陳述，
本院合議庭裁定由受命法官獨任行簡式審判程序，並判決如下：
    主    文
甲○○行使偽造私文書，足以生損害於公眾及他人，處有期徒刑
參月，如易科罰金，以新臺幣壹仟元折算壹日。如附表所示偽造
之「乙○○」簽名及指印均沒收。
    事  實
一、甲○○與乙○○為親兄弟（前者從母姓，後者從父姓），其
    於民國98年5 月1 日21時許，在臺北縣三重市○○○路與同
    安街口，因涉嫌酒後駕車為警攔下，惟為避免遭警追訴處罰
    ，竟接續在如附表所示文件、筆錄上，偽造「乙○○」之簽
    名及指印（其偽造簽名與按捺指印之數量詳如附表），其中
    附表編號二「拘提逮捕告知本人通知書」及編號三「拘提逮
    捕告知親友通知書」之內容已足表示其知悉遭受逮捕之原因
    、要否通知親友或通知何人等用意證明，其在簽署完成後復
    交付承辦警員收執存卷而行使之，足以生損害於偵查機關對
    於文書製作與偵查犯罪之正確性及「乙○○」本人。嗣甲○
    ○於有偵查犯罪職權之公務員查知其為犯人前，即先於98年
    5 月20日以書狀表明其年籍資料、前揭犯罪事實與願意接受
    裁判之意。其後，乙○○於98年6 月15日接獲員警通知而製
    作筆錄時，亦對甲○○提出告訴，經警將甲○○於98年5 月
    1 日在警局所按捺之指印卡送請內政部警政署刑事警察局鑑
    定後，發現與該局檔存之甲○○指印相符，因而查悉上情。
二、案經乙○○訴由臺北縣政府警察局三重分局報請臺灣板橋地
    方法院檢察署檢察官，及同署檢察官自動檢舉偵查起訴。
    理  由
一、上揭事實，業據被告於本院審理時坦承不諱，核與證人乙○
    ○於警詢時所述相符，並有內政部警政署刑事警察局鑑驗書
    （98年度偵字第19359 號卷第6 至7 頁）及如附表所示文件
    附卷可查，堪認其前揭自白與事實相符。本案事證明確，被
    告犯行堪以認定。
二、按人民被逮捕拘禁時，執行機關應即將逮捕拘禁之原因，以
    書面告知本人及其本人指定之親友，提審法第2 條第1 項定
    有明文。從附表編號二「拘提逮捕告知本人通知書」及編號
    三「拘提逮捕告知親友通知書」之內容來觀察，可知該文書
    乃在表示簽名人已知悉其受逮捕之原因及要否通知親友之意
    旨，並足為簽名人出具收受該逮捕通知之證明（最高法院93
    年度臺上字第1187號、第1454號、90年度臺上字第6057號判
    決參照），自具私文書之性質。核被告在前揭文書上簽名捺
    印後交付承辦警員收執存卷所為，係犯刑法第216 條、第21
    0 條之行使偽造私文書罪，其於該2 文書上偽造「乙○○」
    簽名及按捺指印所為，屬偽造私文書之階段行為，與其偽造
    私文書之行為，均應為其後行使該私文書之階段行為所吸收
    。另被告在其餘附表偽造「乙○○」簽名及按捺指印所為，
    與前揭在附表二、三文書上所為偽造署押行為，係於密接之
    時空下接續所為，僅評價為一偽造署押行為，並為行使偽造
    私文書之高度行為所吸收，不另論罪。至公訴檢察官認定被
    告前述所為，均係犯刑法第217 條第1 項之偽造署押罪（基
    於檢察一體原則，應屬合法之訴訟行為）固非無見，然就其
    中附表編號二、三部分，應成立行使偽造私文書罪，詳見前
    述，此部分因與起訴之犯罪事實基本事實同一，爰依法變更
    起訴法條（此變更後之法條及罪名業經本院於準備及審理期
    日時告知被告）。另被告在有偵查犯罪職權之公務員查知其
    為犯人前，即主動表明其年籍資料、前揭犯罪事實與願意接
    受裁判之意，已符自首要件，爰依刑法第62條前段之規定減
    輕其刑。爰審酌被告明知為掩飾其真實身分並規避刑事責任
    ，竟任意冒用他人名義應訊，對於偵查機關文書製作與偵查
    犯罪之正確性及被冒名者名譽所造成之損害非輕，兼衡其素
    行（有臺灣高等法院被告前案紀錄表在卷可查）、智識程度
    ，及犯罪後已坦承犯行態度良好等一切情狀，量處如主文所
    示之刑，並諭知如易科罰金之折算標準。如附表所示偽造之
    「乙○○」簽名、指印，均係偽造之署押，應依刑法第219
    條規定宣告沒收。
三、按除被告所犯為死刑、無期徒刑、最輕本刑為3 年以上有期
    徒刑之罪或高等法院管轄第一審案件者外，於前條第1 項程
    序進行中，被告先就被訴事實為有罪之陳述時，審判長得告
    知被告簡式審判程序之旨，並聽取當事人、代理人、辯護人
    及輔佐人之意見後，裁定進行簡式審判程序，刑事訴訟法第
    273 條之1 第1 項定有明文。本案被告被訴行使偽造私文書
    罪之法定本刑為「5 年以下有期徒刑」，其於本院準備程序
    期日就被訴事實為有罪之陳述後，經告知被告簡式審判程序
    之旨，並聽取被告及檢察官之意見後，本院合議庭認宜改用
    簡式審判程序，乃裁定由受命法官獨任行簡式審判程序審理
    之，附此說明。
據上論斷，應依刑事訴訟法第273 條之1 第1 項、第299 條第1
項前段、第300 條，刑法第210 條、第216 條、第62條前段、第
41 條 第1 項前段、第219 條，判決如主文。
本案經檢察官林慈雁到庭執行職務。
中    華    民    國    99    年    2     月    12    日
                  刑事第十三庭  法  官  楊明佳
以上正本證明與原本無異。
如不服本判決應於收受送達後10日向本院提出上訴書狀，並應敘
述具體理由；其未敘述上訴理由者，應於上訴期間屆滿後20日內
向本院補提理由書（均須按他造當事人之人數附繕本）「切勿逕
送上級法院」。
                                書記官  林金良
中    華    民    國    99    年    2     月    12    日
┌────────────────────────────────────┐
│附表：                                                                  │
├──┬──────┬─────┬──────┬──────┬──────┤
│編號│    時間    │   地點   │    名稱    │偽造署押內容│  備     註 │
├──┼──────┼─────┼──────┼──────┼──────┤
│    │98年5 月1 日│臺北縣政府│調查筆錄    │「乙○○」署│98年度速偵字│
│ 一 │23時20分許  │警察局三重│            │名4 枚及指印│第2403號卷第│
│    │            │分局大同派│            │9枚         │5 頁至第7 頁│
│    │            │出所      │            │            │            │
├──┼──────┼─────┼──────┼──────┼──────┤
│    │98年5 月1 日│同上地點  │執行拘提逮捕│「乙○○」署│同上卷第8 頁│
│ 二 │23時51分許  │          │告知本人通知│名1 枚及指印│            │
│    │            │          │書          │1 枚        │            │
├──┼──────┼─────┼──────┼──────┼──────┤
│    │98年5 月1 日│同上地點  │執行拘提逮捕│「乙○○」署│同上卷第9 頁│
│ 三 │23時51分許  │          │告知親友通知│名1 枚      │            │
│    │            │          │書          │            │            │
├──┼──────┼─────┼──────┼──────┼──────┤
│    │98年5 月1日 │同上地點  │道路交通事故│「乙○○」署│同上卷第10頁│
│ 四 │            │          │當事人酒精測│名1 枚及指印│            │
│    │            │          │定記錄表    │1 枚        │            │
├──┼──────┼─────┼──────┼──────┼──────┤
│    │98年5 月1日 │同上地點  │汽機車駕駛人│「乙○○」署│同上卷第11頁│
│ 五 │            │          │酒後生理協調│名1 枚及指印│            │
│    │            │          │平衡檢測記錄│1 枚        │            │
│    │            │          │表          │            │            │
├──┼──────┼─────┼──────┼──────┼──────┤
│    │98年5 月1 日│同上地點  │酒後時間確認│「乙○○」署│同上卷第13頁│
│ 六 │21時51分    │          │單2 紙      │名2枚及指印2│            │
│    │            │          │            │枚          │            │
├──┼──────┼─────┼──────┼──────┼──────┤
│    │98年5 月1日 │同上地點  │指認照片    │「乙○○」署│同上卷第14頁│
│ 七 │            │          │            │名1 枚及指印│            │
│    │            │          │            │1 枚        │            │
├──┼──────┼─────┼──────┼──────┼──────┤
│    │98年5 月1日 │同上地點  │口卡片      │「乙○○」署│同上卷第15頁│
│ 八 │            │          │            │名1 枚及指印│            │
│    │            │          │            │1 枚        │            │
├──┼──────┼─────┼──────┼──────┼──────┤
│    │98年5 月1日 │同上地點  │臺北縣政府警│「乙○○」署│同上卷第17頁│
│ 九 │            │          │察局執行交通│名1 枚及指印│            │
│    │            │          │違規移置保管│1 枚        │            │
│    │            │          │單第一聯    │            │            │
├──┼──────┼─────┼──────┼──────┼──────┤
│    │98年5 月2 日│臺灣板橋地│偵訊筆錄    │「乙○○」署│同上卷第23頁│
│ 十 │下午1時14分 │方法院檢察│            │名1 枚及指印│至第24頁    │
│    │            │署第203 偵│            │1枚         │            │
│    │            │查庭      │            │            │            │
└──┴──────┴─────┴──────┴──────┴──────┘
附錄本案論罪科刑法條全文
刑法第210條
偽造、變造私文書，足以生損害於公眾或他人者，處 5 年以下有
期徒刑。
刑法第216條
行使第210 條至第215 條之文書者，依偽造、變造文書或登載不
實事項或使登載不實事項之規定處斷。

司法院資訊處製作；財團法人民間司法改革基金會備份。
